臺灣臺中地方法院刑事判決　　　　　　　　　　　　　八十九年度訴字第五九四號
　　公　訴　人　臺灣臺中地方法院檢察署檢察官
　　被　　　告　卯○○
　　選任辯護人　蕭慶賢
　　被　　　告　甲○○
　　選任辯護人　周平凡
　　被　　　告　丙○○
　　　　　　　　辰○○
　　共　　　同
　　選任辯護人　王文聖
　　被　　　告　丁○○
　　選任辯護人　游琦俊
右列被告等因妨害自由等案件，經檢察官提起公訴（八十八年度偵字第一三四五五號
、第一五七四八號、八十九年度偵字第二三○五號），本院判決如左：
    主  文
丙○○連續意圖營利，聚眾賭博，處有期徒刑陸月；又共同連續以看管方法，剝奪人
之行動自由，處有期徒刑壹年；應執行有期徒刑壹年伍月。
甲○○共同連續傷害人之身體，處有期徒刑陸月；又共同連續以看管方法，剝奪人之
行動自由，處有期徒刑壹年；應執行有期徒刑壹年伍月。
卯○○連續意圖營利，聚眾賭博，處有期徒刑伍月，如易科罰金，以參佰元折算壹日
。
辰○○、丁○○均無罪。
    事  實
一、(1)、卯○○基於意圖營利之概括犯意，自民國八十七年一月五日起，至八十八年
    五月中旬止，多次聚集戊○○、子○○、丙○○、丑○○、庚○○、乙○○及其
    他姓名、年籍均不詳之成年人，在卯○○所供給位於臺中市○○路二一八號九樓
    之一之私人場所，以麻將或撲克牌為賭具，賭博財物，並由卯○○向在場賭博之
    人，每玩一圈抽取新臺幣（下同）二千元，以資牟利。
(2)、丙○○基於意圖營利之概括犯意，自民國八十八四月間起，至同年五月二十六日
    晚上九時許止，多次聚集卯○○、戊○○、子○○、丑○○、庚○○、乙○○、
    辰○○及其他姓名、年籍均不詳之成年人，在丙○○所供給位於臺中市○○街二
    二七巷五二號之私人場所，以麻將或撲克牌為賭具，賭博財物，並由丙○○向在
    場賭博之人，每玩一圈抽取二千元，以資牟利。
(3)、嗣於八十八年五月二十六日下午，丙○○邀約辰○○、卯○○及戊○○等三人一
    同至臺中市○○街二二七巷五二號，賭博財物。隨於同日晚上八時許，丙○○、
    卯○○、戊○○及陪同卯○○一同前來之子○○等四人，即在上開處所，以撲克
    牌為賭具，賭博財物。嗣因丙○○須外出至臺中市澄清綜合醫院，探視其子，乃
    由辰○○接替丙○○，與卯○○、戊○○及子○○等三人繼續賭博財物。旋於同
    日晚上九時許，甲○○與三名姓名、年籍均不詳之成年男子，一同至上開丙○○
    所提供位於臺中市○○街二二七巷五二號之賭博場所，欲向丙○○收取五萬元貨
    款。適丙○○臨時有事外出，甲○○等四人遂暫在該處，等待丙○○自外返回該
    處。在等待之餘，甲○○乃在旁觀看辰○○、卯○○、戊○○及子○○等四人，
    賭博財物。於觀看過程中，因甲○○認為有人詐賭，而先與卯○○、戊○○二人
    發生言語衝突。隨後，甲○○與上開一同前來之三名姓名、年籍均不詳之成年男
    子，共同基於傷害之概括犯意聯絡，或持椅腳或以徒手之方式，共同毆打卯○○
    、戊○○二人，致卯○○受有頭部外傷、胸腹背部及雙上肢多處挫傷及瘀血傷等
    傷害；戊○○受有頭部紅色傷痕一×一公分併血腫二×二公分、前額撕裂傷一×
    一公分、左鼻翼撕裂傷一×一公分、前胸瘀青血腫十×四公分、左胸部瘀青血腫
    八×四公分、左前臂瘀青血腫六×四公分、左膝瘀青血腫五×五公分、上背部瘀
    青血腫二十×六公分等傷害。
(4)、嗣於八十八年五月二十六日晚上十時許，丙○○自外返回上開處所後，即由甲○○告知丙○○：卯○○、戊○○及子○○等三人有詐賭之情事。因丙○○先前與
    卯○○、戊○○及子○○等人三人在卯○○所提供之上開賭博場所，賭博財物時
    ，先後累計已賭輸一千餘萬元，便懷疑該三人先前即係以詐賭之方式，贏取財物
    ，遂心生不滿，遂與甲○○及上開三名姓名、年籍均不詳之成年男子，共同基於
    妨害自由及強制之概括犯意聯絡，一方面以看管方法，剝奪卯○○、戊○○及子
    ○○等三人之行動自由之強暴方式，一方面以告知渠等：「如不承認渠等有先前
    向丙○○詐賭，便要再行毆打渠等，且不讓渠等自由離去」等語之脅迫方式，致
    使卯○○、戊○○、子○○分別為簽立切結書，承認渠等均有與丑○○自八十七
    年一月五日起，連續一百零八次，共同向丙○○詐取共計二千五百萬元，並承諾
    由卯○○、戊○○各返還丙○○四百萬元，由子○○返還丙○○三十萬元。給付
    方式分別為：卯○○簽立切結書時，先支付現金一百零五萬元，及移轉車牌號碼
    ：Ｘ二–八二二六號自用小客車之所有權，另開立十五紙面額均為二十萬元之支
    票，按月支付二十萬元；戊○○簽立切結書時，交付現金五十萬元，及移轉當日
    駕駛至上開場所之車牌號碼：ＤＯ–四八四七號自用小客車所有權，另開立十二
    紙面額均為二十萬元之支票，按月支付二十萬元；子○○於簽立切結書時，支付
    現金十五萬元，另移轉當日駕駛至上開處所之車牌號碼：ＵＫ–六九六七號自用
    小客車所有權，以資抵償十五萬元。隨即由戊○○、子○○分別將上開車牌號碼
    ：ＤＯ–四八四七號、ＵＫ–六九六七號自用小客車，交付予丙○○等無義務之
    事。
(5)、隨於八十八年五月二十七日上午七時許，由丙○○駕車戴送戊○○返回住處，拿
    取現金五十萬元，及辦理上開自用小客車之汽車過戶登記之相關證明文件，但為
    戊○○於途中趁機脫困。另由甲○○駕上開車牌號碼：ＵＫ–六九六七號自用小
    客車，載送子○○返回住處，拿取現金十五萬元，及辦理上開自用小客車之汽車
    過戶登記之相關證明文件，但子○○於途中趁機脫困。復由上開三名姓名、年籍
    均不詳之成年男子，駕駛上開車牌號碼：ＤＯ–四八四七號自用小客車，押送卯
    ○○返回住處，一方面以強押卯○○方法，剝奪卯○○之行動自由之強暴方式，
    一方面以向卯○○之妻壬○○恫稱：「如不依上開切結書履行，就不放人」之脅
    迫方式，致使卯○○之妻壬○○為開立發票人均為卯○○、面額均為十萬元之支
    票（發票日分別為自八十八年六月三十日起，至八十九年八月三十日止之每月三
    十日）共計十五紙，另由壬○○開立一紙發票人為卯○○、面額為十萬元、發票
    日為八十八年五月二十七日之支票，交予卯○○之子寅○○持往銀行，提領現金
    七十五萬元，均交付予該三人等無義務之事。得手後，乃由該三人通知丙○○前
    來拿取上開十五紙支票及現金七十五萬元。嗣經卯○○、戊○○及子○○於八十
    八年五月二十七日下午二時許，報警循線查知上情。
二、案經卯○○、戊○○及子○○等三人訴由臺中市警察局移送臺灣臺中地方法院檢
    察署檢察官，暨該署檢察官自動檢舉偵查起訴。
    理  由
壹、有罪部分：
一、被告卯○○賭博部分：
(1)、訊據被告卯○○對於：曾於右揭時地，連續聚眾賭博及供給賭博場所，每玩一圈
    抽取二千元，以資牟利之事實，坦承不諱，核與告訴人子○○、戊○○於警詢、
    偵查及本院審理時之指述，證人丑○○、庚○○、乙○○於警詢、偵查及本院審
    理時之證述，被告丙○○、辰○○於警詢、偵查及本院審理時之供述相符，是被
    告卯○○之自白應與事實相符。
(2)、綜上，被告卯○○賭博之犯行，事證明確，已堪認定。
二、被告丙○○賭博部分：
(1)、訊據被告丙○○固不否認：曾自八十八年四月間起，連續供給上開場所，供人賭
    博，每玩一圈由其抽取二千元，以資牟利之事實，但矢口否認有聚眾賭博之犯行
    ，辯稱：其僅有供給賭博場所，均係賭客自行相約至其所供給之上開場所賭博；
    其並無聚眾賭博之行為云云。
(2)、惟查：
、證人丑○○於八十八年六月十日為警詢問時，證稱：「於八十八年五月初，丙○○有叫我到他住處（臺中市○○街二二七巷五二號），以麻將牌賭博過財物，但
    他沒有賭，只在旁邊抽頭。」等語。
、證人庚○○於八十八年六月十日為警詢問時，證稱：「於八十八年四月初，丙○○有邀我去他住處（臺中市○○街二二七巷五二號），以樸克牌賭博，每賭一圈
    要給丙○○二千元做抽頭金。」等語。
、證人乙○○於八十八年六月七日為警詢問時，證稱：「去丙○○住處（臺中市○○街二二七巷五二號）賭博，是丙○○叫我去的，每賭一圈要給丙○○二千元做
    抽頭金。」等語。
、被告卯○○於本院九十一年五月二十一日審理時，供稱：「都是丙○○自己找我
    去他那理玩，不是我們找好了去的。丙○○的抽頭方式跟我的一樣都是每玩一圈
    抽二千元。」等語。
、被告辰○○於本院九十一年五月二十一日審理時，供稱：「八十八年五月二十六
    日是丙○○找我去的。」等語。
、告訴人戊○○於本院九十一年六月十一日審理時，證稱：「是丙○○找我去他那
    裏玩，不是我們找好人才去的，丙○○每玩一圈抽二千元。」等語。
、基上所述，堪認被告丙○○意圖營利，提供賭博場所部分之自白，應與事實相符
    。另衡諸常情，聚眾賭博者，理應自行向賭客抽取抽頭金，鮮少有人會聚眾賭博
    後，卻另由他人向賭客抽取抽頭金。故被告丙○○辯稱：伊並無有聚眾賭博云云
    ，不僅與前揭證人等之證述及同案被告等之供述有違，亦與常情有悖，顯係事後
    脫責之詞，尚無足取。是被告丙○○賭博之犯行，事證明確，洵堪認定。
三、被告甲○○共同傷害部分：
(1)、訊據被告甲○○對於：曾於右揭時地，與三姓名、年籍均不詳之成年男子，以前
    揭方式，共同連續毆傷被告卯○○及告訴人戊○○二人之事實，坦承不諱，核與
    被告卯○○、告訴人戊○○、子○○於警詢、偵查及本院審理時之指述，及被告
    辰○○於偵查及本院審理時之供述相符，並有診斷證明書二紙在卷可稽，是被告
    甲○○之自白應與事實相符。
(2)、綜上，被告甲○○共同傷害之犯行，事證明確，已堪認定。
四、被告丙○○、甲○○共同妨害自由及強制部分：
(1)、訊據被告丙○○、甲○○二人固均不否認：曾於右揭時地，要求被告卯○○、告
    訴人戊○○、子○○等三人分別簽立切結書、讓渡證書及交付上開自用小客車。
    復由姓名年籍均不詳之成年男子，與被告卯○○一同返回住處，再由案外人壬○○開立十六紙支票，另由案外人寅○○持其中一紙即期支票，前往銀行提領現金
    七十五萬元，輾轉交付予被告丙○○之事實，惟均矢口否認有何共同妨害自由及
    強制之犯行，均辯稱：係因被告卯○○、告訴人戊○○及子○○等三人事後均自
    行承認：先前確均有向被告丙○○詐賭，並要求被告丙○○不要報警處理。渠等
    為償還被告丙○○因渠等先前詐賭所賭輸之財物，自願分別賠償被告丙○○四百
    萬元、四百萬元及三十萬元，以資補償，並分別簽立上開切結書、讓渡證書及移
    轉並交付上開自用小客車。並無強制被告卯○○、告訴人戊○○及子○○之情事
    ，亦無剝奪被告卯○○、告訴人戊○○及子○○之行動自由。再者，案外人壬○○、寅○○二人亦係自願交付上開支票十五紙及現金七十五萬元，並無強制案外
    人壬○○、寅○○二人之情事，亦無剝奪被告卯○○之行動自由云云。
(2)惟查：
、被告丙○○、甲○○及上開三名姓名、年籍均不詳之成年男子，曾於右揭時地，
    在甲○○與上開三名姓名、年籍均不詳之成年男子共同歐傷被告卯○○、告訴人
    戊○○之後，一方面以看管告等，限制渠等自由離去之自由之強暴方式，一方面
    以告知渠等：「如不承認有向被告丙○○詐賭，便要再行毆打渠等，且不讓渠等
    自由離去」等語之脅迫方式，致渠等在不得已之情況下，分別簽立上開切結書、
    讓渡證書及交付上開自用小客車之事實，業據卯○○、告訴人戊○○、子○○等
    三人於警詢、偵查及本院審理時，指訴綦詳，並有搜索扣押筆錄、已提領之面額
    七十五萬元之支票各一紙在卷可參，尚有切結書四紙汽車買賣合約書、讓渡書、
    國民身分證、汽車行車執照各一紙，贓物認領保管收據、讓證證書各二紙，汽車
    駕駛執照三紙，尚未提領之支票十四紙扣案可佐。
、衡以常情，一般人在遭他人圍歐成傷後，當下之反應係立即離開該現場，即刻前
    往醫院醫治，以免因傷勢日漸惡化，而致生危害於身體健康及生命安全。如並未
    能自由地離開該現場，勢必亦採取自救之方法，諸如自己直接報警處理或請求他
    人代為報理處理等方式，豈有反而央求他人不要報警處理之理，使自己繼續陷於
    不確定之危險境地。本件被告卯○○與告訴人戊○○二人既係因否認有詐賭，而
    與被告甲○○與三名姓名、年籍均不詳之成年男子，發生衝突，進而遭被告甲○○等四人共同毆傷。故被告卯○○與告訴人戊○○二人在遭被告甲○○等四人共
    同歐傷後，衡情豈有不想立即報警處理，離開被告丙○○提供之上開賭博處所之
    理。蓋該二人是否涉嫌詐賭，於報警處理後，尚待警方進一步詳查，然被告甲○○等四人共同傷害部分，犯行已臻明確。對被告卯○○、告訴人戊○○及子○○
    而言，與其繼續留待，繼續遭受不確定之危害，倒不如先行報警處理，而得離開
    該現場，並至迅至醫院醫治傷勢，之後再全然否認詐賭之情事即可。殊無可能因
    懼怕日後遭追訴詐賭之情事，退而尚央求被告丙○○、甲○○二人不要報警處理
    ，更進而自願地簽立上開切結書、讓渡證書及移轉並交付上開自用小客車予被告
    丙○○。況由被告卯○○、告訴人戊○○及子○○等三人於八十八年五月二十七
    日中午脫困後，即分別至醫院就醫，並於同日下午二時許，向警方報案，均一致
    否認有詐賭之情事，且指稱被告丙○○、甲○○及其他姓名、年籍均不詳之人有
    傷害、妨害自由及強盜等犯行等情，益證被告丙○○、甲○○二人上開所辯，純
    係脫責之詞，諉無足採。由上所述，堪認被告丙○○、甲○○確於八十八年五月
    二十六日晚上、五月二十七日淩晨，以看管之方法，剝奪被告卯○○、告訴人戊○○及子○○等三人之行動自由，並以強暴、脅迫之方法，致使被告卯○○、告
    訴人戊○○及子○○等三人為上開無義務之事。
、證人即被告卯○○之妻壬○○於本院八十九年八月十一日審理時，結稱：「於八
    十八年五月二十七日，有三個人押著卯○○回家，卯○○全身都是傷，押卯○○
    的人並不包括丙○○，那三個人說：若不給錢，他們就不放人，然後就逼我開十
    六張支票，其中一個人就押我兒子寅○○拿一張即期面額七十五萬元之支票，到
    銀行領七十五萬元，另外十五張都是面額十萬元。後來領錢回來，其中一個人就
    打電話給丙○○，丙○○一下子就過來了，將支票、七十五萬元現金都拿走。當
    天卯○○的銀行帳戶共有八十九萬元，我向他們表示若把錢都領出來，我要如何
    生活，他們就說要不然就領七十五萬元。」等語。
、證人即被告卯○○之子寅○○於本院八十九年八月十一日審理時，結稱：「於八
    十五年五月二十七日，丙○○是後來才到我家的。另外有三個人先押著我父親卯
    ○○回家，卯○○當時全身都是傷，他們叫我母親壬○○出來開支票，說如果不
    把錢交出來，就不放人。後來其中有一個人押我去銀行領錢，是坐他開的黑色賓
    士車去的，他並沒有抓著我。在車上，那個人跟我說，如果我去報警，全家死光
    光，所以我只好去領錢給他。當天我看到有二個人押著我父親進房屋內，另一人
    在外面車上把風。剛開始他們說要一百萬元，我母親說存摺裏只有那些錢，後來
    因為有留些錢當生活費，所以才領七十五萬元。」等語。
、基上等情，依被告卯○○之上開陳述及證人壬○○、寅○○之上開證述，足認被
    告丙○○、甲○○確於八十八年五月二十七日上午，以看管、強押被告卯○○之
    方法，剝奪被告卯○○之行動自由，並以強暴、脅迫之方式，致使證人壬○○、
    寅○○二人為上開無義務之事。是被告丙○○、甲○○二人上開所辯，顯係脫責
    之詞，尚無足取。
二、(1)、次查：被告丙○○係因先前在被告卯○○所提供之上開賭博場所，與被告卯
    ○○、告訴人戊○○及子○○等三人賭博財物時，先後累計已賭輸近一千餘萬元
    （參卷附之被告卯○○開立之聯信商業銀行南台中分行帳號：六九七一六一號活
    期儲蓄存款帳戶往來明細表），為向被告卯○○、告訴人戊○○及子○○等三人
    、討回其先前所賭輸之金錢，始以上開妨害自由、強暴及脅迫等方式，使被告卯
    ○○、告訴人戊○○及子○○、案外人辛○○、癸○○、壬○○、寅○○等七人
    ，分別簽立上開切結書、讓渡書、讓渡證書及交付上開自用小客車、支票、現金
    七十五萬元等。準此，被告丙○○在主觀上，既係為討回其先前所賭輸之金錢財
    物，核其所為，尚難認具有為自己不法所之意圖存在。故核被告卯○○所為，係
    犯刑法第二百六十八條圖利供給賭場及聚眾賭博罪；被告丙○○所為，係犯刑法
    第二百六十八條圖利供給賭場及聚眾賭博罪與同法第三百零二條第一項妨害自由
    罪及同法第三百零四條第一項強制罪；被告甲○○所為，係犯刑法第二百七十七
    條第一項傷害罪與同法第三百零二條第一項妨害自由罪及同法第三百零四條第一
    項強制罪。公訴人誤以被告丙○○、甲○○二人具有為自己不法所有之意圖存在
    ，而認被告丙○○、余連長二人所為上開強制罪部分，係犯已廢止之懲治盜罪條
    例第五條第一項第一款之盜匪罪，尚有未洽，惟因基本事實同一，本院自應併予
    審理，並變更起訴法條。被告甲○○與上開三名姓名、年籍均不詳之成年男子間
    ，就上開傷害之犯行，有犯意之聯絡及行為之分擔，為共同正犯。被告丙○○、
    甲○○與上開三名姓名、年籍均不詳之成年男子間，就上開妨害自由及強制之犯
    行，有犯意之聯絡及行為之分擔，為共同正犯。被告卯○○、丙○○二人所為多
    次圖利供給賭場及圖利聚眾賭博之行為，與被告甲○○所為傷害被告卯○○及告
    訴人戊○○二人之行為，及被告丙○○、甲○○共同所為以管管、強押方法，剝
    奪被告卯○○、告訴人戊○○及子○○等三人之行動自由，及強制被告卯○○、
    告訴人戊○○、子○○、證人壬○○及寅○○等五人之行為，均時間緊接，且分
    別觸犯構成要件相同之罪，顯各係基於概括犯意為之，均為連續犯，應各依刑法
    第五十六條規定，分別論以一罪，並加重其刑。被告卯○○、丙○○二人所犯之
    連續圖利供給賭場罪及圖利聚眾賭博二罪間，均具有方法、結果之牽連關係，應
    各依刑法第五十五條規定，從一情節較重之連續圖利聚眾賭博一罪處斷。被告丙○○、甲○○二人所共犯之連續妨害自由及強制二罪間，具有方法、結果之牽連
    關係，應依刑法第五十五條規定，從一較重之連續妨害自由一罪處斷。被告丙○○所犯之連續圖利聚眾賭博與妨害自由二罪間，及被告甲○○所犯之連續傷害與
    妨害自由二罪間，均犯意各別，且罪名不同，應分別予以分論併罰。
(2)、爰審酌：被告卯○○、丙○○及甲○○等三人均正值青壯，被告卯○○、丙○○
    二人所為圖利供給賭場及聚眾賭博等犯行，手段固屬平和，然已嚴重破壞社會善
    良風俗，並間接衍生好逸惡勞、家破人亡、投機取巧及價值觀混淆等社會問題，
    事後又滋生本件賭債糾紛及刑事犯罪案件。又被告甲○○所為傷害犯行，手段具
    有暴力性，已對被告卯○○、告訴人戊○○及子○○等三人之身心，造成傷害。
    而被告丙○○主觀上縱認為被告卯○○、告訴人戊○○及子○○等三人有詐賭之
    情事，理應依循合法之手段，尋求救濟，豈可以自力救濟之方式，夥同被告甲○○及三姓名、年籍均不詳之成年男子，以違法暴力之手段，迫使被告卯○○、告
    訴人戊○○及子○○等三人在非自由意志下，承諾返還先前賭博所贏取之財物，
    所為已對該三人之身心，造成莫大傷害。再者，被告丙○○、卯○○、告訴人戊○○及慶興等四人均好賭成性，致生本件賭債糾紛，進而致使被告卯○○、丙○○、甲○○等人罹犯刑章，惟經本院迭次勸諭和解，卻均矯言飾詞，毫無悔誤之
    心，致無法達成民事和解。暨被告卯○○犯罪後坦承犯行，態度尚屬良好；被告
    甲○○犯罪後僅垣承傷害部分之犯行，態度不佳，被告丙○○僅坦承圖利供給賭
    場部分之犯行，態度不佳等一切情狀，分別量處如主文所示之刑，併就被告丙○○、甲○○部分，定其等應執行之刑，另就被告卯○○部分，諭知易科罰金之折
    算標準。
貳、無罪部分：
一、(1)、公訴意旨略以：於八十八年五月二十六日晚上九時許，被告辰○○、丁○○
    與被告丙○○、甲○○及數名姓名、年籍均不詳之成年男子，共同基於強盜、傷
    害及妨害自由之犯意聯絡，假藉被告卯○○、告訴人戊○○及子○○等三人有詐
    賭之情事，或持棍棒或以徒手之方式，共同毆打被告卯○○、告訴人戊○○二人
    ，致被告卯○○受有頭部外傷、胸腹背部及雙上肢多處挫傷及瘀血傷等傷害；告
    訴人戊○○受有頭部紅色傷痕一×一公分並血腫二×二公分、前額撕裂傷一×一
    公分、左鼻翼撕裂傷一×一公分、前胸瘀青血腫十×四公分、左胸部瘀青血腫八
    ×四公分、左前臂瘀青血腫六×四公分、左膝瘀青血腫五×五公分、上背部瘀青
    血腫二十×六公分等傷害。隨後，以強制看管之方式，剝奪渠等之行動自由之強
    暴方式，一方面以告知被告卯○○、告訴人戊○○及子○○等三人：如不承認渠
    等有向被告丙○○詐賭，便要再行毆打渠等，且不讓渠等自由離去等語之脅迫方
    式，致使被告卯○○、告訴人戊○○及子○○等三人，分別簽立切結書，承認渠
    等均有自八十七年一月五日起，連續一百零八次，共同向被告丙○○詐取共計二
    千五百萬元，並承諾由被告卯○○、告訴人戊○○各返還被告丙○○四百萬元，
    由告訴人子○○返還被告丙○○三十萬元。給付方式分別為：被告卯○○簽立切
    結書時，先支付現金一百零五萬元，及移轉車牌號碼：Ｘ二–八二二六號自用小
    客車之所有權，另開具十五紙面額均為二十萬元之支票，按月支付二十萬元；告
    訴人戊○○簽立切結書時，交付現金五十萬元，及移轉當日駕駛至上開場所之仲
    牌號碼：ＤＯ–四八四七號自用小客車所有權，另開立十二紙面額均為二十萬元
    之支票，按月支付二十萬元；告訴人子○○於簽立切結書時，支付現金十五萬元
    ，另移轉當日駕駛至上開處所之車牌號碼：ＵＫ–六九六七號自用小客車所有權
    ，以資抵償十五萬元。隨即由告訴人戊○○、子○○分別交付上開車牌號碼：Ｄ
    Ｏ–四八四七號、ＵＫ–六九六七號自用小客車予被告丙○○，之後再補行辦理
    汽車過戶登記。旋於八十八年五月二十七日上午七時許，由被告丙○○駕車押送
    告訴人戊○○返回住處，拿取現金五十萬元，及辦理上開自用小客車之汽車過戶
    登記手續之相關證件，但戊○○於途中趁機脫困。另由被告甲○○駕上開車牌號
    碼：ＵＫ–六九六七號自小客車，押送告訴人子○○返回住處，拿取現金十五萬
    元，及辦理上開自用小客車之汽車過戶登記手續之相關證件，但告訴人子○○於
    途中趁機脫困。復由上開三名姓名、年籍均不詳之成年男子，駕駛上開車牌號碼
    ：ＤＯ–四八四七號自用小客車，押送被告卯○○返回住處，一方面以強押卯○○方法，剝奪卯○○之行動自由之強暴方式，一方面以向案外人即被告卯○○之
    妻恫稱：「如不依上開切結書履行，就不放人」之脅迫方式，致使案外人即被告
    卯○○之妻壬○○為開立發票人均為被告卯○○、面額均為十萬元之支票（發票
    日分別為自八十八年六月三十日起，至八十九年八月三十日止之每月三十日）共
    計十五紙，另由案外人壬○○開立一紙發票人為被告卯○○、面額為十萬元、發
    票日為八十八年五月二十七日之支票，交予案外人即被告卯○○之子寅○○持往
    銀行，提領現金七十五萬元，均交付予該三人等無義務之事。得手後，乃由該三
    人通知丙○○前來拿取上開十五紙支票及現金七十五萬元。嗣因告訴人戊○○趁
    機脫逃，被告丙○○遂於八十八年五月二十九日晚上七時許，帶同被告丁○○，
    至案外人癸○○臺中市○區○○路一二八之一號住處，要求案外人癸○○填寫上
    開車牌號碼：ＤＯ–四八四八號自用小客車之讓渡書。復於八十八年五月三十一
    日，前往臺中市監理所辦理上開自用小客車之汽車過戶登記時，發現上開自小客
    車已遭告訴人戊○○，將車主姓名由案外人癸○○過戶登記為告訴人戊○○，致
    被告丙○○末能將順利辦理上開自用小客車之過戶登記。於八十八年六月二日，
    被告丙○○、丁○○二人即帶同因心生畏懼，而無力抗拒之案外人即告訴人戊○○之妻辛○○，前往臺中市西屯區戶政事務所，欲辦理補發告訴人戊○○之國民
    身分證，憑以辦理上開自用小客車之汽車過戶登記時，為警當場查獲。因認被告
    辰○○、丁○○二人涉有共同強盜、傷害及妨害自由等罪嫌云云。
二、(1)、按犯罪事實應依證據認定之，無證據不得推定其犯罪事實，又案件不能證明
    被告犯罪者，應諭知無罪之判決，刑事訴訟法第一百五十四條、第三百零一條第
    一項分別定有明文。再者，認定不利於被告之事實，須依積極證據，苟積極證據
    不足以為不利被告事實之認定時，即應為有利於被告之認定，更不必有何有利之
    證據；又認定犯罪事實所憑之證據，雖不以直接證據為限，間接證據亦包括在內
    ；然無論直接或間接證據，其為訴訟上之證明，須於通常一般之人均不致於有所
    懷疑，而得確信其為真實之程度者，始得據之為有罪之認定，業分經最高法院三
    十年上字第八一六號、七十六年臺上字第四九八六號著有判例。
(2)、公訴人認被告辰○○、丁○○涉有共同強盜、傷害及妨害自由等犯行，無非係以
    ：被告卯○○、告訴人戊○○及子○○之指述，與被告辰○○曾於右揭時地，與
    渠等一同賭博財物，並與被告甲○○等人因詐賭而發生爭執，進而互歐。另被告
    丁○○曾於右揭時地，與被告丙○○一同至案外人癸○○上開住處，要求案外人
    癸○○簽立上開讓渡書，及被告丙○○帶同案外人即告訴人戊○○之妻辛○○，
    前往臺中市西屯區戶政事務所，欲辦理補發告訴人戊○○之國民身分證時，為警
    查獲等情為據。
(3)、經查：
、訊據被告辰○○固不否認：曾於右揭時地，應被告丙○○之邀，至上開被告丙○○所提供之賭博場所，與被告卯○○、告訴人戊○○及子○○等三人，賭博財物
    之事實，但堅詞否認有何強盜、傷害及妨害自由等犯行，辯稱：彼當日亦遭受被
    告甲○○等人之歐打，彼並未出手歐打被告卯○○、告訴人戊○○及子○○等三
    人，彼嗣後即先離開，並不知被告丙○○等人事後有要求被告卯○○、告訴人戊○○及子○○等三人簽立上開切結書之事等語。
、訊據被告丁○○固不否認：曾於右揭時地，與被告丙○○會同案外人即告訴人戊○○之妻辛○○，一同前往臺中市西屯區戶政事務所，欲辦理補發告訴人戊○○
    之國民身分證，憑以辦理上開自用小客車之汽車過戶登記時，而為警當場查獲之
    事實，但堅詞否認有何強盜、傷害及妨害自由等犯行，辯稱：係因被告丙○○說
    車主積欠其債務，要以上開自用小客車償還所積欠之債務，才受被告丙○○之委
    託，代為辦理上開自用小客車之汽車過戶登記。於八十八年五月二十六日晚上及
    五月二十七日淩晨，係與案外人己○○在一起，並未至丙○○上開臺中市○○街
    二二七巷五二號處所，並不知被告丙○○有強逼被告卯○○、告訴人戊○○及子
    ○○等三人簽立切結書及汽車讓渡書之情事等語。
、I、被告卯○○於本院九十一年五月二十一日審理時，供稱：「當天寫切結書的
    時候，沒有注意辰○○是否在場，但是押我們回去的時候，辰○○沒有在場。丁○○是寫完切結書才看到的，他沒有押我們回去。」等語。II、被告卯○○於本
    院九十一年六月十一日審理時，供稱：「辰○○沒有打我。」等語。
、告訴人子○○於本院九十一年五月二十一日審理時，供稱：「丁○○當天確實有
    來，是寫完切結書才來的，他沒有押我回去。有沒有押別人我不知道。」等語。
    II、告訴人子○○於本院九十一年六月十一日審理時，供稱：「辰○○沒有打我
    。」等語。
、I、告訴人戊○○於八十八年五月二十七日為警詢問時，陳稱：「於八十八年五
    月二十六日，遭人誣陷詐賭，並圍毆及強逼簽立切結書的一群人，我只認識丙○○一人」等語。II、告訴人戊○○於八十八年六月二日為警詢問時，陳稱：「丙○○、丁○○二人係我多年舊識。」等語。III、告訴人戊○○於本院九十一年六
    月十一日審理時，陳稱：「辰○○沒有打我，他也是被打的。丁○○是我被打完
    ，已經簽完切結書、本票後，才看到他，之前沒有看到他。押我回家的不是丁○○。」等語。
、證人己○○於本院八十九年五月二十九日審理時，結稱：「丁○○於八十八年五
    月二十六日晚上八時至十一時許，有和我在一起吃飯。之後於十二時許，一起到
    臺中市○○路附近理容院按摩，按摩時間約二至三小時。」等語。
、被告丙○○於本院九十一年一月二十五日審理時，供稱：「丁○○寫切結書的時
    侯沒有在場，他是在我拜託他辦理汽車過戶登記時，他才去的。」等語。
、被告甲○○於本院九十年六月十一日審理時，供稱：「丁○○當日賭博、互歐及
    寫切結書時，都未在場。」等語。
、被告丙○○、丁○○於八十八年五月二十九日晚上七時許，帶同被告丁○○，至
    案外人癸○○臺中市○區○○路一二八之一號住處，要求案外人癸○○填寫上開
    車牌號碼：ＤＯ–四八四八號自用小客車之讓渡書之過程中；及於八十八年六月
    二日，帶同案外人辛○○辦理上開自用小客車之汽車過戶手續之過程中，均未有
    對案外人癸○○、辛○○施以何強暴、脅迫，亦均未剝奪該二人之行動自由，並
    曾在上開自用小客車前，拍照以供存證等情，業分據證人黃建泰於八十八年十二
    月十四日為檢察官訊問時，及證人癸○○、辛○○八十九年五月二十九日審理時
    ，證述無訛。
、I、由被告丙○○、甲○○、卯○○之上開供述，及告訴人戊○○、子○○二人
    之上開指述，堪認被告辰○○應無參與傷害被告卯○○、告訴人戊○○二人之行
    為，亦無參與看管、強押被告卯○○、告訴人戊○○及子○○等三人，剝奪渠等
    之行動自由及強制渠等簽立切結書、支票及讓書等無義務之事之行為。II、依告
    訴人戊○○於八十八年六月二日為警詢問時所述：「與被告丁○○係舊識」，則
    倘被告丁○○確有參與看管、強押被告卯○○、告訴人戊○○及子○○等三人，
    剝奪渠等之行動自由及強制渠等簽立切結書、支票及讓書等無義務之事之行為，
    衡情告訴人戊○○於八十八年五月二十七日為警詢問時，即應明白指認被告丁○○有參與上開犯行，又豈會當初僅指認被告丙○○一人，之後再指認被告丁○○
    亦有參與上開犯行？復參以證人己○○之前揭證述，被告丁○○是否確如被告卯
    ○○、告訴人戊○○及子○○等三人所稱：有於八十八年五月二十六日晚上或五
    月二十七日凌晨，至被告丙○○所供給上開臺中市○○街二二七巷五二號之賭博
    處所，尚非無疑。至被告辰○○固於本院八十九年三月十四日審理時，供稱：被
    告丁○○（發生衝突）當天有到場云云，然於八十八年七月二十日為檢察官訊問
    時，卻供稱：「當天沒有看到丁○○。」等語；並於本院九十年六月一日審理時
    ，改供稱：「現場沒看到他（丁○○），我當天十一點就離開。」等語。尚難徒
    以：被告辰○○前後不一之供述及被告卯○○、告訴人戊○○及子○○等三人上
    開有瑕疵之指述，即率認被告丁○○確有於八十八年五月二十六日晚上或五月二
    十七日凌晨，至被告丙○○所供給上開臺中市○○街二二七巷五二號賭博處所，
    與被告丙○○、甲○○共同對被告卯○○、告訴人戊○○及子○○，為妨害自由
    及強制之犯行。III、綜上所述，被告辰○○於八十八年五月二十六日晚上，應被
    告丙○○之邀，至被告丙○○所提供之上開臺中市○○街二二七五二號之賭博處
    所，賭博財物，及被告丁○○受被告丙○○之託，代為辦理上開自用小客車之過
    戶登記，固均有可疑之處，然本院依直接證據為及間接證據，尚無從不致於有所
    懷疑，而得確信為被告辰○○、丁○○二人確有公訴人所指上開犯行。此外，復
    查無其他積極之證據，足認被告辰○○、丁○○二人確有公訴人所指之上開犯行
    。是揆諸首揭意旨，自應為諭知被告辰○○、丁○○二人均無罪之判決。
據上論斷，應依刑事訴訟法第二百九十九條第一項前段、第三百條、第三百零一條第
一項，刑法第二十八條、第五十六條、第二百六十八條、第二百七十七條第一項、第
三百零二條第一項、第三百零四條第一項、五十五條、第四十一條第一項前段、第五
十一條第五款，罰金罰鍰提高標準條例第一條前段、第二條，判決如主文。
中      華      民      國      九十一      年      七      月    二    日
                                    臺灣臺中地方法院刑事第六庭
                                        法  官  唐敏寶
右正本證明與原本無異。
如不服本判決，應於送達後十日內向本院提出上訴狀（須附繕本），上訴於臺灣高等
法院臺中分院。
                                        書記官
中      華      民      國      九十一      年      七      月    二    日
附錄論罪科刑法條
刑法第二百六十八條意圖營利，供給賭博場所或聚眾賭博者，處三年以下有期徒刑，
得併科三千元以下罰金。
刑法第二百七十七條第一項
傷害人之身體或健康者，處三年以下有期徒刑、拘役或一千元以下罰金。
刑法第三百零二條第一項
私行拘禁或以其他非法方法，剝奪人之行動自由者，處五年以下有期徒刑、拘役或三
百元以下罰金。
刑法第三百零四條第一項
以強暴、脅迫使人行無義務之事或妨害人行使權利者，處三年以下有期徒刑、拘役或
三百元以下罰金。
（罰金部分業經提高十倍）
